【裁判字號】    99,易,941
【裁判日期】    990810
【裁判案由】    誣告
【裁判全文】
臺灣臺中地方法院刑事判決               99年度易字第941號
公  訴  人  臺灣臺中地方法院檢察署檢察官
被      告  甲○○
            乙○○
上列被告等因誣告案件，經檢察官提起公訴（99年度偵緝字第13
號、第14號），本院判決如下：
    主    文
甲○○共同未指定犯人，而向該管公務員誣告犯罪，處拘役肆拾
日，如易科罰金，以新臺幣壹仟元折算壹日。
乙○○共同未指定犯人，而向該管公務員誣告犯罪，處拘役伍拾
日，如易科罰金，以新臺幣壹仟元折算壹日。
    犯罪事實
一、甲○○與乙○○為夫妻，渠2人均明知發票人均為乙○○、
    付款人均為臺灣銀行中港分行，帳號均為000000000號之如
    附表編號1至12號所示之12張支票，均係甲○○簽發後交予
    丁○○，用供互相調借支票使用。嗣因甲○○向丁○○所調
    用之支票遭退票，甲○○與乙○○乃一起至丁○○所經營位
    於臺中縣梧棲鎮○○路、大智路口附近之店舖找丁○○要求
    丁○○交還上開向甲○○所借用之支票，惟因丁○○表示該
    等支票均已行使出去，無法收回等語，甲○○與乙○○竟共
    同基於未指定犯人誣告之犯意聯絡，於民國97年9月24日(起
    訴書誤載為同年月22日)，一起前往臺灣銀行臺中港分行，
    推由乙○○接續填載票據掛失止付通知書及票據遺失申報書
    (各計6張，每張申報2張支票遺失)並交予不知情之承辦人員
    ，據以申辦如附表編號1至12號所示之12張支票掛失止付手
    續，共同未指定犯人，向金融機構誣稱如附表編號1至12號
    所示之12張支票均於97年9月22日在中棲路遺失，報請警察
    機關協助偵查侵占遺失物罪嫌。嗣因丁○○早於97年9月20
    日，即在臺中縣梧棲鎮○○路，將如附表編號11號所示之支
    票交付予丙○○調借現金週轉，並由丙○○之妻董錦麗於系
    爭支票屆期時，持以提示付款，於同年月30日遭退票，並由
    臺灣票據交換所臺中市分所函請彰化縣警察局彰化分局偵查
    ，始循線查獲上情。
二、案經彰化縣警察局彰化分局報告臺灣臺中地方法院檢察署檢
    察官偵查起訴。
    理    由
壹、證據能力部分：
    按被告以外之人於審判外之陳述，雖不符前4條之規定，而
    經當事人於審判程序同意作為證據，法院審酌該言詞陳述或
    書面陳述作成時之情況，認為適當者，亦得為證據；當事人
    、代理人或辯護人於法院調查證據時，知有第159條第1項不
    得為證據之情形，而未於言詞辯論終結前聲明異議者，視為
    有前項之同意，刑事訴訟法第159條之5定有明文。本案下列
    引為證據之證人陳述及書證，被告2人、檢察官於本院審理
    中均不爭執其證據能力(見本院卷第97頁正、反面)，且以之
    作為證據並無不當，依上揭法條之規定，自均有證據能力。
貳、實體部分：
一、訊據被告甲○○、乙○○2人均對於上揭犯罪事實坦承不諱
    ，互核相符，並與證人丁○○、丙○○於偵審中結證情節相
    符，且被告乙○○前揭犯行，亦經證人甲○○於偵審中結證
    無訛，復有臺灣銀行臺中港分行檢送之支票存款歷史明細批
    次查詢表(見98年度偵字第22966號偵查卷第6頁-16之1頁)、
    臺灣票據交換所臺中市分所99年4月28日函及所檢附之掛失
    止付票據提示人資料查報表、支票影本、退票理由單影本、
    票據掛失止付通知書、遺失票據申報書(見本院卷第17頁-21
    頁)及臺灣銀行臺中港分行99年5月12日函及所檢附之票據掛
    失止付通知書、遺失票據申報書(見本院卷第25頁-37頁)、
    臺灣銀行臺中港分行99年5月25日函及所檢附之退票理由單
    影本(見本院卷第42-46頁)、中華郵政股份有限公司臺中郵
    局函及所檢附之支票提示人資料(見本院卷第49-51頁)、渣
    打國際商業銀行股份有限公司彰化分行函及所檢附之支票提
    示人資料(見本院卷第54-62頁)、合作金庫商業銀行集中作
    業中心函及苑裡鎮農會函暨所檢附之提示人資料(見本院卷
    第64及65頁-67頁)、玉山銀行大墩分行99年6月21日函(見本
    院卷第70頁-72頁)、玉山銀行大雅分行99年7月8日函及所檢
    附之提示人資料(見本院卷第80頁-81頁)等件在卷可稽，足
    認被告2人之自白確均與事實相符，堪可採信。又被告2人申
    報票據遺失之日應係97年9月24日，業據被告2人於審理中分
    別供明屬實，並有前揭臺灣票據交換所臺中市分所99年4 月
    28日函及所檢附之資料(見本院卷第17頁-21頁)及臺灣銀行
    臺中港分行99年5月12日函及所檢附之資料(見本院卷第25
    頁-37頁)在卷可憑，檢察官起訴書誤載為同年月22日，尚有
    誤會，應予更正，附此指明。綜上所述，本案事證明確，被
    告2人犯行均堪認定。
二、核被告2人所為，均係犯刑法第171條第1項之未指定犯人誣
    告罪。被告2人就上開犯行，具有犯意之聯絡而推由被告乙○○實施，均為共同正犯。按如數行為於同時同地或密切接
    近之時地實施，侵害同一之法益，各行為之獨立性極為薄弱
    ，依一般社會健全觀念，在時間差距上，難以強行分開，在
    刑法評價上，以視為數個舉動之接續施行，合為包括之一行
    為予以評價，較為合理，則屬接續犯，而為包括之一罪(最
    高法院86年臺上字第3295號判例意旨參照)。查，被告2人係
    將如附表編號1至12號所示12張支票借予丁○○使用後，因
    甲○○另向丁○○所借用之支票遭退票，渠2人要求丁○○
    返還該等支票未果，始同時申報該12張支票遺失等情，業據
    被告2人於偵審中供陳在卷，並經證人丁○○於偵查中結證
    屬實，依據上開說明，被告2人各僅成立一個未指定犯人誣
    告罪。又被告2人就如附表編號1至10及12號所示支票所為未
    指定犯人誣告犯行部分，雖未據檢察官起訴，惟既與經檢察
    官起訴部分(即附表編號11號所示支票部分)具有實質上一罪
    關係，而為起訴效力所及，本院自應併予審理，附此敘明。
    再按「犯誣告之罪，於所誣告之案件裁判確定前自白者，減
    輕或免除其刑，刑法第172條定有明文，上訴人既在原審自
    白其告訴某甲等強借及搶奪行為為虛偽，縱其自白當時某甲
    等之搶奪案件業經檢察官不起訴處分確定，但處分確定究與
    裁判確定不同，是其自白仍不得謂非在所誣告之案件裁判確
    定以前，按照前開說明，自應予減輕或免除其刑。」(最高
    法院31年上字第2211號判例、66年度第5次刑庭庭推總會議
    決議意旨參照)。查，本件被告2人雖謊報上開支票遺失，然
    未有嫌疑人經檢警具體訴追前，其誣告犯行即遭查獲，且被
    告2人於審理中均自白犯罪，依據上開說明，均應依同法第1
    72條之規定減輕其刑。爰分別審酌被告甲○○前僅曾於88年
    間因犯賭博罪經法院判處罰金3000元；被告乙○○前則無犯
    罪紀錄，有臺灣高等法院被告前案紀錄表及臺灣臺中地方法
    院檢察署刑案資料查註紀錄表各2份在卷可稽，均素行尚可
    ；被告2人犯罪之動機、目的、手段、被告甲○○於98年12
    月18日偵查中曾一度坦承犯行，嗣於99年1月15日偵查中則
    又矢口否認犯行，殆於審理中則均坦承犯行；被告乙○○於
    偵查中均矢口否認犯行，於本院行準備程序中雖直承犯行，
    惟嗣於審理中又一度矢口否認犯行，俟本院以證人即被告甲○○於審理中結證情節質之被告乙○○後，被告乙○○始又
    直承犯行之態度等一切情狀，就被告2人分別量處如主文所
    示之刑，並均諭知易科罰金之折算標準。
據上論斷，應依刑事訴訟法第299條第1項前段，刑法第28條、第
171 條第1項、第172條、第41條第1項前段，刑法施行法第1條之
1第1項、第2項前段，判決如主文。
中    華    民    國    99    年    8     月    10    日
                  刑事第十五庭  法  官  江奇峰
以上正本證明與原本無異。
如不服本判決應於收受判決後10日內向本院提出上訴書狀，並應
敘述具體理由；其未敘述上訴理由者，應於上訴期間屆滿後20日
內向本院補提理由書（均須按他造當事人之人數附繕本）「切勿
逕送上級法院」。
                                書記官  江慧貞
中    華    民    國    99    年    8     月    10    日
附錄本判決論罪科刑法條全文
刑法第171條第1項
未指定犯人，而向該管公務員誣告犯罪者，處一年以下有期徒刑
、拘役或三百元以下罰金。
附表
┌───┬──────┬──────┬───────┬─────┬─────┬───────┬─────┐
│編號  │票號        │金額(新臺幣)│發票日(民國)  │提示日(民 │提示金融機│退票理由      │退票日    │
│      │            │            │              │國)       │構        │              │          │
│      │            │            │              │          │提示人    │              │          │
├───┼──────┼──────┼───────┼─────┼─────┼───────┼─────┤
│1     │AB0000000   │5萬元       │97.10.10      │97.10.13  │渣打銀行彰│存款不足      │97.10.13  │
│      │            │            │              │          │化分行    │              │          │
│      │            │            │              │          │董錦麗    │              │          │
├───┼──────┼──────┼───────┼─────┼─────┼───────┼─────┤
│2     │AB0000000   │6萬元       │97.10.11      │未提示    │未提示    │              │          │
├───┼──────┼──────┼───────┼─────┼─────┼───────┼─────┤
│3     │AB0000000   │10萬元      │97.10.9       │97.10.8   │中區郵局  │存款不足      │97.10.9   │
│      │            │            │              │          │孫得凱    │              │          │
├───┼──────┼──────┼───────┼─────┼─────┼───────┼─────┤
│4     │AB0000000   │10萬元      │97.10.25      │97.10.27  │渣打銀行彰│存款不足及拒往│97.10.27  │
│      │            │            │              │          │化分行    │              │          │
│      │            │            │              │          │董錦麗    │              │          │
├───┼──────┼──────┼───────┼─────┼─────┼───────┼─────┤
│5     │AB0000000   │8萬元       │97.10.5       │97.10.3   │中區郵局  │存款不足      │97.10.6   │
│      │            │            │              │          │林志昇    │              │          │
├───┼──────┼──────┼───────┼─────┼─────┼───────┼─────┤
│6     │AB0000000   │8萬元       │97.10.16      │97.10.16  │渣打銀行彰│存款不足      │97.10.16  │
│      │            │            │              │          │化分行    │              │          │
│      │            │            │              │          │董錦麗    │              │          │
├───┼──────┼──────┼───────┼─────┼─────┼───────┼─────┤
│7     │AB0000000   │6萬元       │97.10.3       │          │苑裡鎮農會│存款不足      │97.10.3   │
│      │            │            │              │          │吳明發    │              │          │
├───┼──────┼──────┼───────┼─────┼─────┼───────┼─────┤
│8     │AB0000000   │6萬元       │97.10.6       │97.10.6   │渣打銀行彰│存款不足      │97.10.6   │
│      │            │            │              │          │化分行    │              │          │
│      │            │            │              │          │董錦麗    │              │          │
├───┼──────┼──────┼───────┼─────┼─────┼───────┼─────┤
│9     │AB0000000   │5萬5千元    │97.9.27       │          │玉山銀行大│存款不足      │97.9.30   │
│      │            │            │              │          │雅分行    │              │          │
│      │            │            │              │          │郭素英    │              │          │
├───┼──────┼──────┼───────┼─────┼─────┼───────┼─────┤
│10    │AB0000000   │5萬元       │97.9.29       │97.9.30   │渣打銀行彰│存款不足      │97.9.30   │
│      │            │            │              │          │化分行    │              │          │
│      │            │            │              │          │董錦麗    │              │          │
├───┼──────┼──────┼───────┼─────┼─────┼───────┼─────┤
│11    │AB0000000   │5萬元       │97.9.27       │          │渣打銀行彰│存款不足及票據│97.9.30   │
│      │            │            │              │          │化分行    │經掛失止付    │(本p19)   │
│      │            │            │              │          │董錦麗    │              │          │
├───┼──────┼──────┼───────┼─────┼─────┼───────┼─────┤
│12    │AB0000000   │6萬元       │97.10.5       │未提示    │未提示    │              │          │
└───┴──────┴──────┴───────┴─────┴─────┴───────┴─────┘

司法院資訊處製作；財團法人民間司法改革基金會備份。
